臺灣臺中地方法院民事判決
111年度訴字第1764號
原      告  董明健  
訴訟代理人  張菀萱律師
複代理人    李盈佳律師
被      告  黃月嬌  

上列被告因詐欺案件（本院110年度易字第846號）原告提起刑事
附帶民事訴訟請求損害賠償，經本院刑事庭裁定移送前來（本院
111年度附民字第409號），本院於中華民國111年9月7日言詞辯
論終結，判決如下：
    主    文
被告應給付原告新臺幣壹佰參拾柒萬元及自民國111年2月26日起
至清償日止，按週年利率百分之五計算之利息。
訴訟費用由被告負擔。
本判決於原告以新壹幣肆拾伍萬柒仟元供擔保後，得假執行。
    事實及理由
壹、程序事項：
一、訴狀送達後，原告不得將原訴變更或追加他訴。但請求之基
    礎事實同一、擴張或減縮應受判決事項之聲明者，不在此限
    ，民事訴訟法第255條第1項第2、3款定有明文。原告起訴時
    主張被告以詐欺方式向原告稱其有資金需求，佯以有資力清
    償而向原告借款，原告遂向臺中市第二信用合作社（下稱二
    信）貸款新臺幣（下同）100萬元交予被告，惟被告僅還款3
    萬元，餘款皆未清償；被告復再稱有資金需求向原告借款，
    要求原告開立支票供其使用，並承諾於執票人提示兌現前，
    將票面金額以現金交付原告，原告基於信任而簽發支票交予
    被告，惟被告此後即避不見面，致原告遭第三人求償票款計
    40萬元，依民法第184條、第179條規定，請求被告賠償損害
    及返還不當得利，並聲明：被告應給付原告1,370,535元及
    自起訴狀繕本送達翌日起至清償日止，按年息5%計算之利息
    【111年度附民字第409號卷（下稱附民卷）第5-13頁）。訴
    狀送達後，原告於民國111年8月10日以民事訴之變更追加狀
    ，基於同上事實，追加依民法第478條之規定請求被告返還
    借款（本院卷第69-72頁）暨於同年9月7日言詞辯論期日變
    更其聲明為：被告應給付原告1,370,000元及自111年2月26
    日起至清償日，按年息5%計算之利息（本院卷第123頁）。
    核其追加之訴與原訴請求之基礎事實同一，變更聲明部分則
    係減縮應受判決事項之聲明，均合於前揭法條規定，應予准
    許。　　
二、言詞辯論期日，當事人之一造不到場者，得依到場當事人之
    聲請，由其一造辯論而為判決，民事訴訟法第385條第1項前
    段定有明文。本件被告經合法通知未於言詞辯論期日到場，
     且無同法第386條所列各款情形，爰依原告之聲請，由其一
    造辯論而為判決。
貳、實體事項：　　
一、原告主張：
　㈠被告向原告稱其有資金需求向原告借款，原告遂向二信貸款1
    00萬元交予被告，惟被告事後僅還款3萬元，餘款皆未清償
    ；被告復再以有資金需求向原告借款，要求原告開立支票供
    其使用，承諾於執票人提示兌現前，將票面金額以現金交付
    原告，原告基於信任而於109年5月18日簽發票號FL0000000
    、票面金額10萬元及於同年6月9日簽發票號FL0000000、票
    面金額30萬元之支票交予被告，惟被告此後即避不見面，亦
    未以票面金額之現金交予原告，致原告遭第三人求償票款計
    40萬元。
　㈡被告所為係以詐欺方式侵害原告，並受有不當得利，使原告
    受損害；又被告向原告借貸時，兩造並無約定返還期限，原
    告早於110年間即多次向被告請求返還，且被告於刑事案件
    審理時自認有還款義務，爰依民法第184條、第179條、第47
    8條規定請求被告賠償損害、返還不當得利及返還借用物，
    請鈞院擇一為原告有利之判決。　
　㈢聲明：被告應給付原告1,370,000元及自111年2月26日起至清
    償日，按年息5%計算之利息；原告願供擔保請准宣告假執行
    。　　
二、被告經合法通知，未於言詞辯論期日到場，亦未提出書狀作
    何聲明或陳述。　　　　
三、得心證之理由：
  ㈠原告主張之事實，已據提出與所述相符之借款申請書、借據
　　、收據、二信放款繳款存根、支票存根、本院110年度中簡
　　字第320號、110年度中小字第73號裁判等件為證（附民卷第
　　17-47頁），並經被告於刑事案件審理中自承向原告借款100
　　萬元及借用支票向訴外人借款，嗣無法清償等事實，業據本
　　院依職權調閱110年度易字第846號刑事案卷查核無誤，且被
　　告經合法通知，未於言詞辯論期日到庭，復未提出書狀答辯
　　供本院參酌，則依本院上開調查證據之結果，堪信原告主張
　　之事實為真正。
　㈡稱消費借貸者，謂當事人一方移轉金錢或其他代替物之所有
    權於他方，而約定他方以種類、品質、數量相同之物返還之
    契約；借用人應於約定期限內，返還與借用物種類、品質、
    數量相同之物，未定返還期限者，借用人得隨時返還，貸與
    人亦得定1個月以上之相當期限，催告返還；借用人不能以
    種類、品質、數量相同之物返還者，應以其物在返還時、返
    還地所應有之價值償還之。民法第474條第1項、第478條、
    第479條第1項分別定有明文。又民法第478條規定所謂貸與
    人得定一個月以上之相當期限催告返還，非謂貸與人之催告
    必須定有期限，祇須貸與人有催告之事實，而催告後已逾一
    個月以上相當期限者，即認借用人有返還借用物之義務（最
    高法院73年度台抗字第413號裁決意旨參照）。原告主張兩
    造間消費借貸未定返還期限，而本件起訴狀繕本於111年1月
    25日送達被告（附民卷第5頁），催告後已逾1個月之相當期
    限，被告自有返還借用物之義務。被告向原告借貸100萬元
    及支票後，僅清償3萬元，餘迄未返還，則原告依消費借貸
    之法律關係，請求被告返還97萬元及與票面金額相當之40萬
    元，核屬有據，應予准許。　　
四、綜上所述，原告依消費借貸之法律關係，請求被告給付1,37
　　0,000元及自111年2月26日起至清日止，按週年利率5%計算
　　之利息，為有理由，應予准許。原告另依民法第184條、第1
    79條規定對被告所為請求，與上開訴訟標的為選擇合併關係
    ，本院既已按消費借貸之法律關係為有利原告之判決，自毋
    庸再審究其餘訴訟標的，併此敘明。
五、原告陳明願供擔保聲請宣告假執行，核無不合，爰酌定相當
    擔保金額宣告之。　　　
六、本件判決之基礎已為為明確，原告其餘主張及舉證，核與判
    決結果不生影響，爰不逐一論列。
七、訴訟費用負擔之依據：民事訴訟法第78條。　　　
中　　華　　民　　國　　111 　年　　9 　　月　　28　　日
                  民事第五庭    法  官　陳文爵
正本係照原本作成。
如對本判決上訴，須於判決送達後20日內向本院提出上訴狀。如
委任律師提起上訴者，應一併繳納上訴審裁判費。
中　　華　　民　　國　　111 　年　　9 　　月　　28　　日
                                書記官　楊玉華